【裁判字號】    90,上訴,1216
【裁判日期】    900925
【裁判案由】    偽造文書
【裁判全文】
臺灣高等法院臺中分院刑事判決                    九十年度上訴字第一二一六號
    上  訴  人
    即  被  告  乙○○
右上訴人因偽造文書案件，不服臺灣台中地方法院九十年度訴字第三一一號中華民國
九十年四月十八日第一審判決（起訴案號：臺灣台中地方法院檢察署八十八年度偵字
第一九一九九號、第一九二ＯＯ號、第一九二Ｏ一號），提起上訴，本院判決如左：
    主      文
原判決關於乙○○部分撤銷。
乙○○共同行使偽造私文書，足以生損害於他人，累犯，處有期徒刑參月，如易科罰
金以參佰元折算壹日。
附件一、附件二文書上之偉鳴科技股份有限公司之印文及負責人黃文龍之印文，均沒
收。
    事      實
一、乙○○曾於民國（下同）八十三年間，因偽造有價證券案件，經臺灣台中地方法
    院判處有期徒刑三年二月確定，於八十六年十一月二十六日執行完畢，仍不知悔
    改，因急需現金週轉，於八十六年十月間，適見設台中市○○路○段八十一號六
    樓Ｃ室之中福興業有限公司（以下簡稱中福公司）刊登代辦信用貸款之廣告，乃
    與該公司之業務員蘇怡菁（另行偵辦）接洽，惟乙○○因未任職，收入太低，不
    符合信用貸款之條件，因蘇怡菁辦妥貸款可向中福公司領取新台幣（下同）一萬
    五千元之佣金，蘇怡菁乃與中福公司不詳姓名之成年男子於八十六年十月間，在
    不詳處所偽造附件一、二所示之偉鳴科技股份有限公司之各類所得扣繳暨免扣繳
    憑單及在職證明書後，於八十六年十月二十七日，在台中市第十一信用合作社對
    保人員前往中福公司核辦對保時，由乙○○與蘇怡菁據以行使該偽造之扣繳憑單
    及服務（在職）證明書，持向該合作社辦理「歡心理財」免保人消費性貸款三十
    萬元，足生損害於如附表所示之服務單位、各扣繳義務人、負責人、台中市第十
    一信用合作社放款審核之正確性。乙○○經核撥三十萬元貸款後，扣除各種費用
    外，尚須向中福公司購買二個納骨塔位十萬元，實得僅十五萬元。迄八十八年一
    月二十七日，經員警在台中市○○路○段八一號六樓查獲中福公司涉嫌違反公司
    法罪嫌，再至台中市第十一信用合作社扣取乙○○借款人之擔保放款保管書件資
    料袋，而發現上情。
二、案經台中縣警察局烏日分局報請臺灣台中地方法院檢察署檢察官偵查起訴。
    理      由
一、訊據被告乙○○對於持用附件一、二證件，經中福公司向台中市第十一信用合作
    社貸款三十萬元之事實，固不否認，惟以附表之證件係中福公司所提供，渠不知
    係偽造等語置辯。惟查被告於原審另案審理時已供承：「對保時看到偽造的資料
    ，我也沒有辦法」等語（見臺灣台中地方法院九十年度訴字第三一一號卷第一Ｏ
    Ｏ頁），而共同被告蘇怡菁亦承認：「假的扣繳單及在職證明是公司提供的」等
    語，中福公司職員陳暐庭於警訊時亦稱：「‧‧‧整個公司都是利用偽造的全年
    扣繳憑單和在職證明，提供給客戶辦理信用貸款等情」等語，且有附件一、二之
    證明書在卷可稽，且從被告因急需用錢，而貸款三十萬元，竟僅實得現金十五萬
    元，被告所辯不知證件偽造云云，顯係卸責之詞，不足採信，被告犯行堪以認定
    。
二、附件一之扣繳憑單係刑法第二百十條所稱之私文書；附件二之在職證明書則屬同
    法第二百十二條之特種文書。核被告乙○○所為，係犯刑法第二百十六條、第二
    百十條之行使偽造私文書罪及刑法第二百十六條、第二百十二條之行使偽造特種
    文書罪。被告與蘇怡菁及中福公司不詳姓名之成年業務員等人間，有犯意聯絡及
    行為分擔，均為共同正犯。被告同時行使偽造私文書及特種文書，係以一行為而
    觸犯數罪名，為想像競合犯，應依刑法第五十五條之規定從較重之行使偽造私文
    書罪處斷。被告乙○○曾於八十三年間因偽造有價證券案件，經本院判處有期徒
    刑三年二月確定，指揮書執畢日期為八十六年十一月二十六日，此有臺灣高等法
    院被告全國前案紀錄表及臺灣台中地方法院檢察署刑案資料查註紀錄表各一份附
    卷可稽，其於前案執行完畢後，五年內再犯本件有期徒刑以上之罪，係屬累犯，
    應依刑法第四十七條規定加重其刑。查被告於行為後，刑法第四十一條業於九十
    年一月十日修正公布，並於同年月十二日生效，其中第一項關於得易科罰金之罪
    ，修正為最重本刑為五年以下有期徒刑以下之刑之罪，是本件被告所犯之行使偽
    造私文書罪，係屬得易科罰金之罪名，修正後之規定自較修正前之舊法有利於被
    告，依刑法第二條第一項前段之規定，應適用裁判時之法律即修正後之規定，併
    此敘明。原審對被告乙○○論罪科刑，固非無見，惟附表一、二之證明書係中福
    公司蘇怡菁及不詳姓名職員所偽造，被告僅係參與行使前揭偽造之證件，原審未
    加詳查，認被告亦共犯偽造附表一、二證件之犯行，即有未當，被告上訴仍執前
    詞否認犯罪，其上訴雖無理由，惟原審此部分判決既有可議，自應由本院將原審
    被告乙○○部分撤銷改判，爰審酌被告乙○○犯罪之動機、目的、手段、品性及
    智識程度、犯罪所生之危害及其等犯罪後之態度等一切情狀，量處如主文第二項
    所示之刑，並諭知易科罰金之折算標準。如附件一、二所示偉鳴科技股份有限公
    司之印文及負責人黃文龍之印文，均係偽造，不問屬於犯人與否，均應依刑法第
    二百十九條之規定宣告沒收。至扣案如附件一、二之文書，經被告持向臺中市第
    十一信用合作社辦理貸款申請後，已留存於臺中市第十一信用合作社外，而非被
    告所有，爰不予宣告沒收。
三、據上論斷，應依刑事訴訟法第三百六十九條第一項前段、第三百六十四條、第二
    百九十九條第一項前段、刑法第二條第一項前段、第二十八條、第二百十六條、
    第二百十條、第二百十二條、第五十五條、第四十七條、第四十一條第一項前段
    、第二百十九條、罰金罰鍰提高標準條例第一條前段、第二條，判決如主文。
本案經檢察官甲○○到庭執行職務。
中      華      民      國      九十     年       九      月    二十五  日
                                    臺灣高等法院臺中分院刑事第三庭
                                          審判長法  官  方  艤  駐
                                                法  官  廖  柏  基
                                                法  官  劉  連  星
右正本證明與原本無異。
如不服本判決應於收受送達後十日內向本院提出上訴書狀，其未敘述上訴之理由者並
得於提起上訴後十日內向本院補提理由書（均須按他造當事人之人數附繕本）。
                                                書記官  顏  子  良
中      華      民      國      九十     年       九      月    二十六  日
附錄論罪科刑法條：
刑法第二百一十條：偽造、變造私文書，足以生損害於公眾或他人者，處五年以下有
                  期徒刑。
刑法第二百一十二條：偽造、變造護照、旅券、免許證、特許證及關於品行、能力服
                    務或其他相類之證書、介紹書，足以生損害於公眾或他人者，
                    處一年以下有期徒刑、拘役或三百元以下罰金。
刑法第二百一十六條：行使第二百十條至第二百十五條之文書者，依偽造、變造文書
                    或登載不實事項或使登載不實事項之規定處斷。
                                                                        Ｉ


司法院資訊處製作；財團法人民間司法改革基金會備份。
